臺灣桃園地方法院刑事判決　　　　　 110年度審易字第1125號
公　訴　人　臺灣桃園地方檢察署檢察官
被　　　告　李雅淇


上列被告因詐欺案件，經檢察官提起公訴（109 年度偵字第2134
4 號），被告於本院準備程序進行中，就被訴事實為有罪之陳述
，經本院告知簡式審判程序意旨，並聽取當事人之意見後，本院
合議庭裁定由受命法官獨任依簡式審判程序審理，判決如下：
    主  文
甲○○幫助犯詐欺取財罪，處有期徒刑貳月，如易科罰金，以新
臺幣壹仟元折算壹日。
未扣案之犯罪所得新臺幣壹仟元沒收。
    事實及理由
一、犯罪事實：
    甲○○明知申辦行動電話門號並無特殊條件之限制，任何人
    均可自行到行動電話公司或通訊行申辦行動電話門號而無特
    別之窒礙，又現今社會詐騙情形猖獗，詐騙集團收購行動電
    話門號供刊登廣告、電話轉接、內部連繫或藉以實施詐騙之
    用等新聞層出不窮，而可預見將行動電話門號交付他人使用
    ，有供不法詐騙份子利用，而幫助他人為詐欺取財犯罪之虞
    ，竟不違背其本意，基於幫助他人詐欺取財之犯意，於民國
    108 年12月9 日某時，在友人丙○○（所涉幫助詐欺取財犯
    行，業經臺灣桃園地方檢察署檢察官以109 年度偵字第2134
    4 號為不起訴處分）聯繫與陪同下，與某真實姓名年籍均不
    詳之成年男子（下稱「某不詳男子」），在桃園市○○區○○路000 號「中華電話股份有限公司」中壢服務中心，申辦
    行動電話0000000000號門號SIM 卡後，於桃園市○○區○○
    路000 號「統一便利商店」柏德門市，以新臺幣（下同）1,
    000 元之價格出售上開行動電話門號並交付上開行動電話門
    號之SIM 卡予「某不詳男子」。俟取得上開行動電話門號之
    某詐欺集團成員間（無證據顯示甲○○知悉或可得而知該詐
    欺集團成員達3 人以上或其中含有少年成員，下稱「本案詐
    欺集團」），即共同意圖為自己不法之所有，基於詐欺取財
    之犯意聯絡，於108 年12月20日下午1 時許，佯以乙○○友
    人唐秋幸，使用上開行動電話門號撥打電話給乙○○，訛稱
    因周轉不靈需款孔急央以借款等語，致乙○○陷於錯誤，於
    同日下午2 時23分許，在彰化縣○○鄉○○路0 段000 號「
    中華郵政股份有限公司」埔鹽郵局（下稱埔鹽郵局）內，以
    臨櫃匯款之方式，將5 萬元匯入丁○○（所涉幫助詐欺取財
    犯行，業經臺灣臺南地方檢察署檢察官以109 年度偵字第
    2961號為不起訴處分）所申辦之臺灣銀行股份有限公司帳號
    000000000000號帳戶（下稱「丁○○戶」）內。嗣乙○○察覺有異報警處理，始為警循線查悉上情。
二、證據名稱：
  ㈠被告甲○○於檢察官訊問、本院準備程序及審理中之自白。
  ㈡證人即告訴人乙○○於警詢中之陳述。
  ㈢乙○○報案資料（內含內政部警政署反詐騙諮詢專線紀錄表
    、彰化縣警察局溪湖分局埔鹽分駐所受理刑事案件報案三聯
    單、受理各類案件紀錄表、受理詐騙帳戶通報警示簡便格式
    表）、郵政跨行匯款申請書、丁○○所有之臺灣銀行000000
    000000號帳戶開戶資料及存摺存款歷史明細批次查詢、通聯
    調閱查詢單、中華電信股份有限公司臺灣北區電信分公司桃
    園營運處109 年7 月30日桃服字第1090000174號函暨檢附之
    甲○○身分證影本及行動寬頻（租用/ 異動）申請書。
三、論罪科刑：
  ㈠按刑法上之幫助犯係對於犯罪與正犯有共同之認識，而以幫
    助之意思，於正犯實行犯罪之前或犯罪之際，為犯罪構成要
    件以外之行為，而予以助力，使之易於實行或完成犯罪行為
    之謂。所謂以幫助之意思而參與者，指其參與之原因，僅在
    助成正犯犯罪之實現者而言，又所謂參與犯罪構成要件以外
    之行為者，指其所參與者非直接構成某種犯罪事實之內容，
    而僅係助成其犯罪事實實現之行為者（最高法院88年度台上
    字第1270號、97年度台上字第1911號判決意旨參照）。查被
    告將其所申辦之上開行動電話門號SIM 卡出售並交付予「某
    不詳男子」，取得上開行動電話門號之「本案詐欺集團」機
    房成員再以上開行動電話門號撥打電話向告訴人乙○○施以
    詐術，令告訴人陷於錯誤後依指示交付款項，是被告所為係
    對他人遂行詐欺取財之犯行資以助力而實施犯罪構成要件以
    外之行為，且在無積極證據證明被告係以正犯之犯意參與犯
    罪行為之情形下，應認被告所為僅成立幫助犯，而非論以正
    犯。
  ㈡又按幫助犯係從屬於正犯而成立，並無獨立性，故幫助犯須
    對正犯之犯罪事實，具有共同認識而加以助力，始能成立，
    其所應負責任，亦以與正犯有同一認識之事實為限，若正犯
    所犯之事實，超過其共同認識之範圍時，則幫助者事前既不
    知情，自不負責（最高法院75年度台上字第1509號判決意旨
    參照）。茲查，被告雖可預見交付上開行動電話門號SIM 卡
    ，足以幫助詐欺集團施以詐術，主觀上有幫助詐欺之不確定
    故意，惟尚不能據此即認被告亦已知悉「本案詐騙集團」成
    員之人數有3 人以上而詐欺取財，復無證據證明被告對於該
    詐騙集團之詐騙手法及分工均有所認識及知悉，依「所犯重
    於所知，從其所知」之法理，此部分尚無從遽以論斷被告成
    立幫助三人以上犯詐欺取財罪嫌。
  ㈢核被告所為，係犯刑法第30條第1 項前段、第339 條第1 項
    之幫助犯詐欺取財罪。
  ㈣被告幫助他人遂行詐欺取財之犯行，為幫助犯，爰依刑法第
    30條第2 項之規定，按正犯之刑減輕之。
  ㈤爰審酌被告可預見將行動電話門號之SIM 卡提供他人恐遭詐
    欺成員用以詐騙他人財物，竟仍未經詳細查證，任意將SIM
    卡出售而交予他人使用，助長詐騙財產犯罪之風氣，造成無
    辜民眾受騙而受有金錢損失，並使執法人員難以追查正犯之
    真實身分，所為誠屬不當，再衡以被告坦承犯行，然未能與
    告訴人達成和解，賠償告訴人損失，兼衡以被告之生活及經
    濟狀況、素行、年紀及智識程度等一切情狀，量處如主文所
    示之刑，並諭知易科罰金之折算標準，以示懲儆。
四、沒收：
    查被告於本院準備程序中供稱出售上開行動電話門號SIM 卡
    ，得款1,000 元等語明確（見本院卷第37頁），是其因本案
    犯罪而取得之未扣案犯罪所得為1,000 元，應依刑法第38條
    之1 第1 項前段規定宣告沒收。
五、應依刑事訴訟法第273 條之1 第1 項、第299 條第1 項前段
    、第310 條之2 、第454 條第1 項，刑法第30條第1 項前段
    、第2 項、第339 條第1 項、第41條第1 項前段、第38條之
    1 第1 項前段，刑法施行法第1 條之1 第1 項，判決如主文
    。
六、如不服本判決應於收受判決後20日內向本院提出上訴書狀，
    並應敘述具體理由。其未敘述上訴理由者，應於上訴期間屆
    滿後20日內向本院補提理由書（均須按他造當事人之人數附
    繕本）「切勿逕送上級法院」。
本案由檢察官陳師敏提起公訴，經檢察官李孟亭到庭執行職務。
中    華    民    國   110    年    11    月    12    日
                  刑事審查庭  法  官  李雅雯
以上正本證明與原本無異。
如不服本判決應於收受判決後20日內向本院提出上訴書狀，並應
敘述具體理由。其未敘述上訴理由者，應於上訴期間屆滿後20日
內向本院補提理由書（均須按他造當事人之人數附繕本）「切勿
逕送上級法院」。
                              書記官  陳佩伶
中    華    民    國   110    年    11    月    15    日
附錄本案論罪科刑法條：
中華民國刑法第339條（普通詐欺罪）
意圖為自己或第三人不法之所有，以詐術使人將本人或第三人之
物交付者，處5 年以下有期徒刑、拘役或科或併科50萬元以下罰
金。
以前項方法得財產上不法之利益或使第三人得之者，亦同。
前二項之未遂犯罰之。
刑法第30條：
幫助他人實行犯罪行為者，為幫助犯。雖他人不知幫助之情者，
亦同。
幫助犯之處罰，得按正犯之刑減輕之。